臺灣高等法院刑事判決
108年度上易字第2409號
上  訴  人  
即  被  告  陳鴻興  
上列上訴人即被告因竊盜案件，不服臺灣桃園地方法院107年度
審易字第3356號，中華民國108年7月26日第一審判決（起訴案號
：臺灣桃園地方檢察署107年度偵字第27702號），提起上訴，本
院判決如下：
    主  文
上訴駁回。
    事  實
一、陳鴻興於民國107年9月5日凌晨4時許，夥同真實姓名、年籍
    均不詳綽號「阿芳」之成年男子，共同意圖為自己不法之所
    有，基於竊盜之犯意聯絡，趁位於桃園市○○區○○○街000號之
    緣鄉大廈社區地下停車場之鐵門開啟之時，侵入屬該社區住
    宅一部分之社區大樓地下室，並由「阿芳」持客觀上足以對
    人之生命、身體安全構成危險，可供作為兇器使用之螺絲起
    子（未扣案），轉開電箱室內之台灣電力股份有限公司（下
    稱台電公司）所有之配電箱固定電線之螺絲，竊取每條長度
    6公尺、總重合計47.16公斤、價值共計新臺幣（下同）6,27
    2元之電線6條，並由陳鴻興在旁將該等竊得之電線捲起以方
    便攜帶，得手後，於同日上午8時55分許，其2人將電線藏匿
    在該社區之中庭花圃內，「阿芳」先離開前去駕車欲載送所
    竊得之電線，適為社區管理員游章維發現有異報警，當場查
    獲陳鴻興，並扣得該等電線（業已發還台電公司），而查悉
    上情。
二、案經桃園市政府警察局中壢分局報告臺灣桃園地方檢察署檢
    察官偵查起訴。
    理  由
一、證據能力：
    按被告以外之人於審判外之陳述，雖不符刑事訴訟法第159
    條之1至第159條之4之規定，然經當事人於審判程序同意作
    為證據，法院審酌該言詞陳述或書面陳述作成時之情況，認
    為適當者，亦得為證據，刑事訴訟法第159條之5第1項定有
    明文。本判決所引用證人林文森、游章維於警詢時之陳述，
    固屬被告以外之人於審判外之陳述，然經檢察官及被告明示
    同意作為證據使用（見本院卷第63頁），本院審酌該供述證
    據資料製作時之情況，認無不當取供及證明力明顯過低之瑕
    疵，以之作為證據應屬適當，揆諸前開規定，具有證據能力
    。
二、認定犯罪事實所憑之證據及理由：
  ㈠訊據上訴人即被告陳鴻興對於上開事實坦承不諱（見本院卷
    第62、63、84頁），核與證人即緣鄉大廈社區管理員游章維
    、證人即被害人台電公司之技術人員林文森於警詢時證述情
    節相符（見偵字第27702號卷第12至13頁），並有桃園市政
    府警察局中壢分局搜索扣押筆錄、扣押物品目錄表、贓物認
    領保管單、現場查獲照片暨現場監視器錄影畫面之擷取影像
    等（見偵字第27702號卷第14至16頁、第18至26頁）在卷可
    按，足徵被告出於任意性之自白確與事實相符，堪予採信。
  ㈡至於被告雖又辯稱其並非加重竊盜，僅為一般普通竊盜云云
    （見本院卷第82頁）。然按「住宅」乃指人類日常居住之場
    所而言，公寓亦屬之；大樓式或公寓式住宅之地下室，係附
    屬於該大樓或公寓，為該種住宅居住人生活起居場所之一部
    分，與住宅之關係密不可分，如侵入該種住宅地下室竊盜，
    難謂無同時妨害居住安全之情形，自應成立侵入住宅竊盜罪
    （最高法院76年台上字第2972號判例、82年度台上字第5704
    號判決意旨參照）；又修正前刑法第321條第1項第3款之攜
    帶兇器竊盜罪，係以行為人攜帶兇器竊盜為其加重條件，此
    所謂兇器，其種類並無限制，凡客觀上足對人之生命、身體
    、安全構成威脅，具有危險性之兇器均屬之，且祇須行竊時
    攜帶此種具有危險性之兇器為已足，並不以攜帶之初有行兇
    之意圖為必要（最高法院79年台上字第5253號判例意旨參照
    ）。被告與共犯「阿芳」行竊時所持之螺絲起子，雖未扣案
    ，然審酌市售或通用之螺絲起子均屬金屬製品，其質地堅硬
    ，且該螺絲起子既可轉動台電公司配電箱固定電線之螺絲，
    可認客觀上對人之生命、身體、安全亦足以構成威脅，具有
    危險性，自屬刑法第321條第1項第3款所定之兇器無疑。是
    被告既與「阿芳」攜帶螺絲起子侵入與住宅密不可分之地下
    室行竊，即合於刑法第321第1項第3款、第1款「攜帶兇器」
    、「侵入住宅」之加重要件，自屬加重竊盜行為無誤，被告
    辯稱僅構成普通竊盜云云，並非可採。
  ㈢綜上，本案事證明確，被告犯行堪以認定，應依法論科。
三、論罪：    
  ㈠按行為後法律有變更者，適用行為時之法律。但行為後之法
    律有利於行為人者，適用最有利於行為人之法律，刑法第2
    條第1項定有明文。被告行為後，刑法第321條於108年5月29
    日修正公布並於同年月31日生效施行。修正前刑法第321條
    第1項原規定「犯竊盜罪而有下列情形之一者，處6月以上、
    5年以下有期徒刑，得併科新臺幣10萬元以下罰金」，修正
    後刑法第321條第1項則規定「犯前條第一項、第二項之罪而
    有下列情形之一者，處6月以上5年以下有期徒刑，得併科50
    萬元以下罰金」，亦即修正後將刑度由「得併科10萬元以下
    罰金」，提高為「得併科50萬元以下罰金」。經比較其新、
    舊法結果，修正後刑法第321條第1項之規定，顯不利於被告
    ，應適用被告行為時即修正前刑法第321條第1項規定論處，
    先予敘明。
  ㈡核被告所為，係犯修正前刑法第321第1項第3款、第1款之攜
    帶兇器、侵入住宅竊盜罪。又被告與真實姓名、年籍均不詳
    綽號「阿芳」之成年男子間，有犯意聯絡及行為分擔，為共
    同正犯。
  ㈢被告前因傷害案件，經原審法院以102年度壢簡字第1156號判
    決判處有期徒刑2月確定，於102年10月21日易科罰金執行完
    畢；另因過失傷害案件，經原審法院以105年度交簡上字第1
    32號判決判處有期徒刑2月確定，經易服社會勞動後，於107
    年2月26日改易科罰金執行完畢，有本院被告前案紀錄表及
    本院公務電話查詢紀錄表附卷可稽（見本院卷第36至38頁、
    第86-1頁），其受有期徒刑執行完畢5年以內，故意再犯本
    件竊盜罪，合於刑法第47條第1項累犯之要件，依司法院釋
    字第775號解釋意旨，為避免發生罪刑不相當之情形，法院
    應就個案裁量是否加重最低本刑；茲考量被告前案所犯傷害
    、過失傷害與本案所犯加重竊盜罪，罪名雖有不同，然斟酌
    被告係於107年2月26日執行完畢未久，又於同年9月5日犯本
    件加重竊盜罪，足見其未能自我警惕，實具有一定特別之惡
    性，對於刑罰之反應力較為薄弱，以被告犯罪之情節，就被
    告所犯本案之罪最低本刑予以加重，尚不致使其所受之刑罰
    超過其所應負擔之罪責，而造成對人身自由過苛之侵害，亦
    無違反罪刑相當原則、比例原則，自仍有加重法定最低本刑
    之必要，爰予加重其刑。
四、駁回上訴之理由：
  ㈠原審經審理之結果，以被告犯罪事證明確，適用修正前刑法
    第321條第1項第3款、第1款、刑法第2條第1項前段、第28條
    、第47條第1項等規定，並以行為人之責任為基礎，審酌被
    告不思循以正當途徑獲取財物，僅因一時貪念，竟恣意竊取
    他人財物，更攜帶可供作兇器使用之螺絲起子並侵入社區內
    行竊，對他人財產安全及居家安寧均顯然已生危害，所為誠
    屬不該，及其迄今未與被害人達成和解，兼衡被告所竊取財
    物之價值，另被告所竊之財物業經被害人予以領回，尚未造
    成被害人受有財產上之重大損失，暨其素行、被告自陳教育
    程度為國中畢業、家庭經濟狀況小康等一切情狀，量處有期
    徒刑7月，復說明：被告與共犯「阿芳」所竊得之電線6條，
    固屬被告之犯罪所得，然已實際合法發還予被害人，有贓物
    認領保管單在卷可按，依刑法第38條之1第5項規定不予宣告
    沒收；被告及「阿芳」持之用以犯竊盜犯行所用之螺絲起子
    ，並未扣案，依現存之卷證資料亦無證據證明該螺絲起子確
    為被告或共犯「阿芳」所有，故不予宣告沒收。經核其認事
    用法並無違誤，量刑亦屬妥適。
  ㈡被告以其已與被害人台電公司達成和解，請求從輕量刑，給
    予自新機會等情，提起上訴，然被告係以分期付款方式賠償
    ，尚未賠付完成，業經被告與被害人於本院審理時陳述明確
    ，是難僅以上情據為減輕其刑之理由；且原審判決已就被告
    犯後態度、犯罪之動機、目的、手段、情節、被告之智識程
    度等刑法第57條各款情形予以衡量審酌，被告所犯修正前刑
    法第321條第1項第3款、第1款加重竊盜罪，其法定本刑為6
    月以上5年以下有期徒刑，被告復有累犯應予加重情事，原
    審量處有期徒刑7月，已屬最低度刑，被告請求再予減輕，
    並非有理。綜上，被告上訴為無理由，應予駁回上訴。  
據上論斷，應依刑事訴訟法第368條，判決如主文。
本案經檢察官邱文中提起公訴，檢察官侯千姬到庭執行職務。
中    華    民    國    109   年    2     月    27    日
                  刑事第九庭審判長法  官  潘翠雪
                                  法  官  陳俞婷
                                  法  官  林庚棟
以上正本證明與原本無異。
不得上訴。
                                  書記官  彭威翔
中    華    民    國    109   年    2     月    27    日
附錄本案論罪科刑法條全文    
修正前中華民國刑法第321條：
犯竊盜罪而有下列情形之一者，處6月以上、5年以下有期徒刑，
得併科新臺幣10萬元以下罰金：
一、侵入住宅或有人居住之建築物、船艦或隱匿其內而犯之者。
二、毀越門扇、牆垣或其他安全設備而犯之者。
三、攜帶兇器而犯之者。
四、結夥三人以上而犯之者。
五、乘火災、水災或其他災害之際而犯之者。
六、在車站、埠頭、航空站或其他供水、陸、空公眾運輸之舟、
車、航空機內而犯之者。
前項之未遂犯罰之。